【裁判字號】    92,上訴,177
【裁判日期】    920508
【裁判案由】    違反毒品危害防制條例
【裁判全文】
臺灣高等法院高雄分院刑事判決                   九十二年度上訴字第一七七號
    上  訴  人  甲○○
    即  被  告
    選任辯護人  施秉慧
                焦文城
右上訴人因違反毒品危害防制條例案件，不服臺灣高雄地方法院九十一年度訴字第二
七一七號中華民國九十一年十二月二十日第一審判決（起訴案號：臺灣高雄地方法院
檢察署九十一年度偵緝字第一０三七號、九十一年度偵字第一八七九四號），提起上
訴，本院判決如左：
      主  文
原判決關於販賣第一、二級毒品及定執行刑部分，均撤銷。
甲○○共同連續販賣第二級毒品，處有期徒刑伍年，扣案之第二級毒品安非他命壹包
（驗前毛重零點參公克、驗後毛重零點貳公克）沒收銷燬之，0000000000
號行動電話壹具沒收，犯罪所得之財物新臺幣參仟元沒收，如全部或一部不能沒收時
，以其財產抵償之；又共同連續販賣第一級毒品，處有期徒刑玖年，扣案之第一級毒
品海洛因壹包（淨重壹點參柒公克、包裝重零點壹捌公克）沒收銷燬之，犯罪所得之
財物新臺幣壹萬壹仟元沒收之，如全部或一部不能沒收時，以其財產抵償之。
其他上訴駁回。
第貳項撤銷改判部分所處之刑及第參項上訴駁回部分所處有期徒刑壹年，應執行有期
徒刑拾肆年，扣案之第二級毒品安非他命壹包（驗前毛重零點參公克、驗後毛重零點
貳公克）、第一級毒品海洛因壹包（淨重壹點參柒公克、包裝重零點壹捌公克），均
沒收銷燬之，0000000000號行動電話壹具沒收，犯罪所得之財物新臺幣壹
萬肆仟元沒收，如全部或一部不能沒收時，以其財產抵償之。
    事  實
一、甲○○於民國九十一年一月初起雇用曾曉光（另案審理中）於高雄市○○○路八
    號其所經營之「耕福來自助餐廳」擔任廚師，詎甲○○竟基於轉讓第二級毒品安
    非他命之概括犯意，自同年一月初某日起至同年三月間止，於每日上班前，在上
    址將其施用後剩餘之第二級毒品安非他命，連續多次無償轉讓予曾曉光施用。嗣
    因曾曉光施用量逐漸增大，甲○○乃停止上述無償轉讓行為，另基於販賣第二級
    毒品安非他命之概括犯意，自同年一月間某日起至同年三月十七止，每星期二次
    ，連續在上址以每錢新臺幣（下同）三千五百元之代價，將其向不詳姓名年籍綽
    號「一百」及「君仔」之成年男子所購得之第二級毒品安非他命，販賣予曾曉光
    ，並於每月發薪時，直接從曾曉光之薪水中扣除曾曉光當月購買之總金額。甲○
    ○又承前述販賣第二級毒品安非他命之概括犯意，與曾曉光基於販賣第二級毒品
    安非他命之犯意聯絡，於同年二月初某日及三月初某日，由甲○○以其所有00
    00000000號行動電話與一名不詳姓名年籍之成年男子聯絡，約定分別以
    二千元及一千元之代價，交易第二級毒品安非他命，再由曾曉光於上址分別將一
    錢及少於半錢之第二級毒品安非他命各一包交付予該不詳姓名之男子，而共同販
    賣第二級毒品安非他命。嗣於同年三月十九日下午一時三十分許，因警方於上址
    二樓甲○○及曾曉光二人所使用之房間及倉庫內扣得殘留第一級毒品海洛因之分
    裝杓一支、殘留第二級毒品安非他命之吸食器一組及玻璃球一個，始查知上情。
二、甲○○另基於販賣第一級毒品海洛因之概括犯意，於九十一年四月二十五日晚間
    十一時許，於電話中與姚建為約定以五千元之代價，交易第一級毒品海洛因，而
    於同年月二十六日凌晨一時許，在甲○○位於高雄縣鳳山市○○街二巷二之三號
    三樓之住處樓梯口，將其向「一百」所購得之第一級毒品海洛因一包（淨重一點
    三七公克、包裝重零點一八公克）販賣予姚建為，嗣姚建為交易完畢下樓離去之
    際，為警當場查獲，並於姚建為手中扣得上開海洛因一包，甲○○則趁隙逃逸（
    姚建為另涉轉讓第一級毒品海洛因罪嫌業經處分不起訴）；甲○○又承前述販賣
    第一級毒品海洛因之概括犯意，與不詳姓名年籍綽號「賓仔」之成年男子基於犯
    意聯絡，由甲○○以0000000000號行動電話和陳玉彪使用之0000
    000000行動電話聯絡，約定以五千元之代價，交易第一級毒品海洛因，並
    負責聯繫交易之時間、地點及方式，再由「賓仔」於同年八月十六或十七日晚上
    ，前往約定地點，將第一級毒品海洛因一包交付予陳玉彪，而共同販賣第一級毒
    品海洛因。同年八月十九日晚間十一時許，陳玉彪又撥打前述行動電話與甲○○
    聯絡，欲以一千元之代價，購買第一級毒品海洛因，甲○○雖缺貨中，竟仍承前
    述販賣第一級毒品海洛因之概括犯意而應允之，並與不詳姓名年籍綽號「強仔」
    之成年男子基於犯意聯絡，由「強仔」前往高雄後火車站附近，將摻有咖啡因之
    第一級毒品海洛因一包交付予陳玉彪，而共同販賣第一級毒品海洛因，嗣陳玉彪
    施用後發覺藥效大不如前，憤而偕同不詳姓名年籍綽號「阿偉」（陳家偉）、「
    阿三」、「阿吉」、「阿偉」等四名友人，至高雄市○○區○○街一號之五甲○
    ○住處附近持槍埋伏，嗣同年月二十日凌晨零時三十六分許，甲○○與女友李玉
    琪駕車返回該處時，陳玉彪等人即持槍朝甲○○射擊一發子彈，致甲○○中彈受
    傷（陳玉彪涉犯槍砲彈藥刀械管條例罪嫌另案偵查中），經警前往現場處理，始
    知悉上情，並續至甲○○上開住處逕行搜索，扣得安非他命一包（驗前毛重零點
    三公克、驗後毛重零點二公克）、殘留第一級毒品海洛因之夾鏈袋六個、注射針
    筒二支及分裝杓一個、殘留第二級毒品安非他命之吸食器二個、不含毒品成分之
    塑膠管一個、空夾鏈袋一包、不明白色粉末五包、帳冊一本及行動電話一支。
三、案經高雄市政府警察局苓雅分局、三民第一分局移送臺灣高雄地方法院檢察署檢
    察官及該署檢察官自動檢舉偵查起訴。
    理  由
一、事實欄一部分：
（一）訊據上訴人即被告甲○○固不諱言於前述時、地，無償提供安非他命予曾曉光
      施用及先將購得之安非他命交付予曾曉光施用，再從曾曉光之薪水中扣錢之事
      實，惟矢口否認有何販賣安非他命之犯行，辯稱：我和曾曉光係一起出錢，各
      買各的安非他命吸食，因曾曉光沒有錢，由我先幫他墊錢，發薪水時再從曾曉
      光之薪水中扣錢，並未叫曾曉光轉交安非他命予他人，曾曉光也有看到別人拿
      安非他命賣給我云云。
（二）經查：
   (1) 前述被告先連續轉讓安非他命予曾曉光，復連續販賣安非他命予曾曉光之事實
      ，業據被告於偵查中供稱：剛開始提供安非他命給曾曉光吸用，未向他收錢，
      後來曾曉光用量很大，我跟曾曉光說他也要出錢，各買各的，一錢三千五百元
      ，我就幫曾曉光向一百買等語（見九十一年度偵緝字第一０三七號卷第十四頁
      ）；又供稱：曾曉光和我一起向「君仔」買安非他命。有時候我會從中拿一點
      毒品出來吸，且我跟「君仔」這些人買毒品時，會算我便宜一點等語（見九十
      一年度第一八七九四號卷第五十五頁）；於原審審理中供稱：曾曉光知道我有
      吸食，就一起吸食，有時我向曾曉光說吸食要出錢，但曾曉光沒有錢，我就幫
      他墊錢，我母親發薪水時，我再從薪水裡拿錢等語（見原審卷第六十四頁）；
      核與證人曾曉光於警訊中證稱：「安非他命都是甲○○給我的，因為我幫他煮
      菜」等語；於九十一年度偵字第六一二九號案件偵訊中證稱：「是胡吸剩的給
      我吸，一天一次在上班之前」等語；於原審審理中證稱：「都是我向甲○○買
      的。從認識的時候開始，是在九十一年一月初，我在甲○○的店裡工作。一星
      期兩次。是被告直接扣我薪水，就是每個月結算，拿多少扣多少。」等語相符
      。此外，復有警方於被告在重慶街之住處查獲之安非他命一包（驗前毛重零點
      三公克、驗後毛重零點二公克）扣案可資佐證，及高雄醫學大學附設中和紀念
      醫院報告編號九一一０─一０號檢驗報告一紙在卷可參。另警方於被告所經營
      之餐廳二樓扣得之吸食器一組及玻璃球一個，經送驗結果，均呈第二級毒品安
      非他命陽性反應等情，亦據證人即查獲警員姜國榮於偵查中證述在卷，並有高
      雄醫學大學附設中和紀念醫院報告編號九一０九─一二一號、九一０九─一二
      ０號檢驗報告各一紙附卷可佐。被告及曾曉光雖均否認係上開扣案物之所有人
      ，惟被告之倉庫及曾曉光之房間均位於該處，業據證人曾曉光證述在卷，被告
      復供承：二人常一起吸食等語，證人曾曉光亦證稱：一天一次在上班之前，吸
      食被告吸剩的安非他命等語，足認上開扣案物係二人於該處施用安非他命後所
      遺留。至證人曾曉光於警、偵訊中證稱係由被告免費提供安非他命等語，於原
      審審理中又改稱：係向被告購買安非他命，被告再扣其薪水等語，此部分證詞
      雖互有出入，然安非他命係政府嚴加取締之違禁物，物稀價昂，曾曉光與被告
      僅係主雇關係，非屬至親，被告於雇用曾曉光之初，將自己吸食後剩餘之少量
      安非他命無償提供予曾曉光吸食，雖符常情，然被告絕無長期出資而免費提供
      安非他命予曾曉光吸食之理，足見被告供承其一開始係免費提供安非他命予曾
      曉光吸食，後來因曾曉光用量增大，則幫曾曉光買安非他命，再從曾曉光之薪
      水中扣除之等情，與事實相符，堪以採信。
   (2) 又被告如何於九十一年二月初某日及三月初某日，以其所有之0000000
      000號行動電話與一名不詳姓名男子聯絡，約定各以二千元及一千元之代價
      ，交易第二級毒品安非他命，並要求員工曾曉光於上開餐廳，分別將一錢及少
      於半錢之第二級毒品安非他命各一包轉交予前來購買毒品之不詳姓名男子之事
      實，業據證人曾曉光於警訊中供稱：「安非他命都是甲○○在販賣，偶爾一、
      二次甲○○沒空時會將安非他命交給我賣給不特定之人士」、「要購買毒品的
      人都是主動打0000000000號行動電話向甲○○聯絡，賣給何人我不
      認識，交易地點均在高雄市前鎮區○○○路八號前」等語（見警訊卷第二頁）
      ，於偵查中供稱：「甲○○有二次叫我在高雄市○○○路八號耕福來自助餐廳
      各拿一包安非他命給他朋友，時間是二、三月各一次，我拿這二包安非他命重
      量有一次是一錢、另一次不到半錢，我知道是拿安非他命，我是來工作以後才
      知道甲○○有毒品「我有看到過甲○○在接洽約定交易毒品之見面時間、地點
      ，數額大約買一千元到二千元」等語（見九十一年度偵字第六一二九號偵查卷
      第十二頁背面至第十三頁），甚為詳盡，而證人曾曉光所證稱之000000
      0000號行動電話門號，使用人確係被告之事實，亦據被告供承在卷。參以
      被告與證人曾曉光原係主雇關係，二人並無仇恨，證人曾曉光所供承為被告轉
      交安非他命予購買者一情，係自曝其參與販賣安非他命構成要件之犯行，並因
      而經檢察官以九十一年偵字第六一二九號提起公訴，是證人曾曉光當無虛構事
      實，捏造此不利於己之證詞，而自陷囹圄之必要。足認證人曾曉光此部分之證
      詞為可採。至前述不詳姓名之男子先後二次向被告購買安非他命之價格，因證
      人曾曉光未向該男子收取金錢，業據其證述在卷，故無法明確肯認，然被告先
      後二次販賣之安非他命重量分別為一錢及不到半錢，證人曾曉光復聽聞被告與
      該男子接洽交易安非他命之金錢約為一千元至二千元，已如前述，是客觀上應
      可估算被告係分別以二千元及一千元之代價販賣安非他命予該男子。此外，復
      有警方於被告在重慶街之住處查獲之安非他命一包（驗前毛重零點三公克、驗
      後毛重零點二公克）扣案可資佐證，及高雄醫學大學附設中和紀念醫院報告編
      號九一一０─一０號檢驗報告一紙在卷可參；是被告空言否認其要求曾曉光轉
      交安非他命予該男子，顯係事後卸責之詞，不足採信，被告與曾曉光共同連續
      販賣安非他命予該不詳姓名之男子之犯行堪以認定。
   (3) 又毒品危害防制條例所規定之販賣毒品罪，雖以行為人有營利之意圖，然無形
      之利益亦在此內，而安非他命係政府積極取締之毒品，不論為販賣、轉讓，均
      不可能公然為之，雖無一定之價格，但衡以來源之取得不易、政府機關取締嚴
      格、買賣風險高等為決定價格之依據，「一百」、「君仔」等人取得貨源有其
      成本，其連絡、交貨、取貨，均須承擔嚴重刑事責任風險，曾曉光與「一百」
      、「君仔」等人均互不相識，業據被告甲○○供述及曾曉光證述在卷，依曾曉
      光之認知，其係自被告甲○○處取得安非他命，並扣抵薪水作為代價，而被告
      將購得之安非他命交付予曾曉光，除扣抵曾曉光之薪水外，並可獲得從「一百
      」、「君仔」等人交付之安非他命中拿一部分出來吸食，及可以低於市價之價
      格購買安非他命之利益，亦據被告甲○○供承在卷，足認被告甲○○向「一百
      」、「君仔」等人購入安非他命確係為販賣所用，顯有販賣毒品營利之意圖；
      綜上所述，被告甲○○有事實欄一部分之犯行，堪以認定。
二、事實欄二部分：
（一）訊據上訴人即被告甲○○固坦承於前述時、地交付海洛因一包予姚建為之事實
      ，惟矢口否認有何販賣海洛因予姚建為、陳玉彪之犯行，辯稱：我係幫姚建為
      向「一百」買海洛因，並未賺取差價，只有從中拿一根來抽；至陳玉彪固曾打
      電話向我買二次海洛因，一次在八月十九日之前，一次在八月十九日，然我僅
      幫陳玉彪打電話連絡「賓仔」及「強仔」，他們就自己和陳玉彪交易，海洛因
      也是他們拿給陳玉彪，我並未介入，後因陳玉彪發覺所購海洛因藥效有問題，
      不知道如何找「賓仔」及「強仔」，所以才持槍找我理論云云。
（二）惟查：
   (1) 姚建為於九十一年四月二十五日晚間十一時許，打電話給被告甲○○表示欲以
      五千元購買海洛因，次日凌晨一時許，被告甲○○在其高雄縣鳳山市○○街二
      巷二之三號三樓住處樓梯口，將其向「一百」購得之海洛因一包交付予姚建為
      ，嗣姚建為取得海洛因下樓離去之際，為警當場查獲等情，業據被告甲○○於
      偵查及原審審理中供承不諱，核與證人姚建為於警、偵訊及原審審理中證述之
      情節相符，並經證人即查獲警員姜國榮於偵查中結證屬實，復警方自姚建為手
      中當場查扣之白色粉末一包扣案可證，該白色粉末一包經送驗鑑定結果確含第
      一級毒品海洛因成分，淨重一點三七公克，包裝重零點一八公克，有法務部調
      查局鑑定通知書一紙附卷可稽。被告雖辯稱僅係幫姚建為買海洛因，未賺取差
      價云云，然被告於偵查中已供稱：只有從裡面拿一點出來吸，大概可以用香煙
      用一次。海洛因是向小港綽號「一百」之人拿的（見九十一年度偵緝字第一０
      三七號卷第十四頁），於原審審理中供稱：「當天我有拿一根起來吸，試試看
      東西是不是真的」「我自己向朋友拿貨時，可以拿到比較多，或是便宜賣給我
      」等語（見原審卷第六十五至六十六頁），則被告將其向「一百」所購買之海
      洛因交付予姚建為，既可獲得從中拿取一部分海洛因出來吸食或以低於市價之
      價錢向「一百」購買海洛因之利益，應認其主觀上有營利之意圖。再參以證人
      姚建為於偵查中證稱：電話是「彬仔」抄給我的，在一、二個月前抄給我的，
      當時剛認識他就抄電話給我，被查獲這一次，第一次跟「彬仔」買，不曉得他
      的毒品來源是誰等語，足見姚建為主觀上亦認知交易毒品之對象係被告一人，
      至被告如何取得毒品，則非所問，且被告與姚建為並非十分熟識之朋友，而海
      洛因之代價昂貴，刑責又重，政府查緝甚嚴，苟被告於買入、賣出之過程中無
      利可圖，縱屬至愚，亦無甘冒被移送法辦之危險，平白將該包海洛因轉讓予不
      甚熟識之姚建為之可能。至證人姚建為於警訊中先證稱：「買後欲轉手綽號『
      章仔』」云云；於偵查中改證稱：「是自己買來吸食的」云云或「和『章仔』
      一起買的，各出二千五百元，是『章仔』帶我去找的」云云，此部分證詞雖前
      後反覆不一，惟證人姚建為已於原審審理中證稱：「當天是一個人去，之前說
      的『章仔』是假的，沒那個人」等語，核與被告於原審所供稱：當天姚建為是
      一個人上樓，沒看到「章仔」，是檢察官偵訊時，向我提到「章仔」這個人，
      我才以為姚建為要幫「章仔」買貨等語相符，則姚建為上開證述中有關「章仔
      」部分，應係姚建為畏罪而臨訟杜撰之詞，固不足採信，然就其以五千元之代
      價，向被告買海洛因之過程，證人姚建為於警、偵訊中之證詞則始終如一，應
      堪採信，其嗣後於原審及本院改證稱：「是我叫被告幫我拿的，是被告先出錢
      ，買來再拿給我，我再給他錢。我被警察捉到，我以為是被告報案的，所以生
      氣才說是向被告買的」等語，顯係迴護被告之詞，仍應以其警、偵中一致之證
      述為可採；則被告甲○○主觀上既有營利之意圖，客觀上又有販賣之事實，其
      販賣海洛因予姚建為之犯行堪以認定。
   (2) 又被告甲○○如何於九十一年八月十六或十七日及同年月十九日，分別以五千
      元及一千元之代價販賣海洛因予陳玉彪之事實，業據被告於警訊中供稱：「陳
      玉彪大約向我購買二次至三次第一級毒品」、「八月十九日二十三時許陳玉彪
      曾以000000000號行動電話打我0000000000號行動電話，
      要向我購買一千元毒品，案發前我販售給陳玉彪一千元毒品成分不純摻咖啡因
      」等語（見九十一年八月二十日、九十一年八月二十二日警訊筆錄），於偵查
      中供稱：「我賣過二次海洛因給陳玉彪，一次是十九日，另一次是十六或十七
      號晚上，一次是跟強仔拿的，另一次跟賓仔拿的。第二次是賣他一千元。十六
      或十七日那一次陳玉彪說要拿五千元的海洛因，所以我就跟我朋友賓仔拿五千
      元的海洛因給陳玉彪，數量不到半錢，這次是真的海洛因」、「陳玉彪的海洛
      因是跟強仔拿的，另一次是跟賓仔拿的，有時候我會從他們的毒品中拿一點出
      來吸，我跟強仔、賓仔這些人買毒品時，他們會算我便宜一點等語（見九十一
      年度偵字第一八七九四號卷第二十五頁、第五十五頁），於原審審理時供稱：
      「事先都是陳玉彪跟我說要買毒品，我幫陳玉彪打電話連絡買多少及交貨地點
      後再跟陳玉彪說，先後兩次都是向不同的朋友拿的」等語（見原審卷第一二四
      頁），已供承犯行，甚為詳盡，核與證人陳玉彪於警訊中證稱：「向被告購買
      一千元毒品，因被告所販售之毒品成分不純摻糖，才找被告理論」等語；於偵
      查中證稱：「八月十九日晚上十一點多買的，用了以後都沒有感覺，所以才找
      人去和被告理論，平常都用0000000000打被告的00000000
      00號行動電話交易，只有這一次賣毒品不純，八月十九日是買一千元，約在
      後火車站一家飯店的小巷子內交易」等語；於原審審理中證稱：「和被告買了
      兩、三次，都是用0000000000行動電話和被告的00000000
      00行動電話連絡。八月十九日向被告買海洛因一千元，當天不是被告本人交
      貨的，是被告朋友在後火車站交貨。當天交付的貨和之前交付的貨施用後效果
      不同，因為發覺受騙才找被告理論。之前也是被告的朋友交貨，並把錢交給被
      告的朋友。都是被告打電話給他朋友叫貨，有向被告的朋友拿毒品，但未與被
      告的朋友接洽」等語，二人所述交易毒品海洛因之情節相符；又被告之000
      0000000號行動電話確於九十一年七月初至同年八月二十日之間，曾和
      證人陳玉彪之0000000000行動電話門號有數次通話紀錄，有和信電
      訊股份有限公司回函暨所附通聯紀錄一份在卷可憑，足見證人陳玉彪證稱向被
      告甲○○購買海洛因，而以上開行動電話與被告聯絡等情，應為可採。
   (3) 被告甲○○於原審雖辯稱：我於八月二十日被陳玉彪持槍搶劫及槍傷，因而送
  至高雄醫學院就醫，當日上午刑事組即對我做筆錄，我當時仍意識模糊，那幾
      天我不適合做筆錄，警察強迫我做筆錄云云。惟被告於高雄醫學院就醫時製作
      之筆錄中，均有記載目前精神狀況良好，願接受警方調查等語（見九十一年八
      月二十日十三時五分、二十三時五分警訊筆錄），被告並於偵查中供稱：「在
      醫院及在分局二次所製作之筆錄均實在，警員董秋敏沒有對我刑求」等語（見
      九十一年度偵字第一八七九四號卷第二十五至第二十六頁）；證人即製作被告
      警訊筆錄之警員董秋敏亦於偵查中證稱：「用筆寫的是在醫院做的，用電腦打
      字是在刑事組製作的筆錄，有全程錄音，確實被告在警訊中都有承認陳玉彪向
      他購買海洛因」等語，足認被告上開筆錄均係於被告自由意志下所製作，則被
      告甲○○前述自白自可採為被告犯罪之證據。
   (4) 被告另辯稱：其先後二次均交付咖啡因予陳玉彪云云，然衡諸陳玉彪於九十一
      年八月二十日，發覺向被告販賣之海洛因不純，憤而偕同友人找被告尋仇，並
      致被告受到槍擊等情，設若被告第一次係販賣咖啡因矇騙陳玉彪，陳玉彪理應
      察覺有異，而不致於於同年八月十九日再向被告甲○○購買海洛因，況陳玉彪
      亦證稱先後二次施用效果不同等語，參以警方於被告在重慶街之住處查扣不明
      白色粉末五包，而被告於警訊中供稱：案發前我販售給陳玉彪一千元毒品成分
      不純摻咖啡因等語；於偵查中供稱：因為買不到海洛因，所以用那個來代替海
      洛因吸食，而且拿來交給陳玉彪吸食，我交給陳玉彪時有跟他講東西不純，但
      沒有跟他講那不是海洛因，這咖啡因粉是綽號「石頭」的主動拿給我的，他說
      可以摻在海洛因裡面等語，足認被告先後二次均有交付海洛因予陳玉彪，僅第
      二次交付之海洛因摻有咖啡因，是被告此部分所辯，無非卸責之詞，要無足採
      ；而海洛因係政府嚴加毒緝之毒品，被告卻一再為陳玉彪聯絡、安排購買海洛
      因事宜，苟被告於買賣之過程中無利可圖，縱屬至愚，當無甘冒被移送法辦之
      危險，而平白介入他人毒品交易之理；參以陳玉彪與「賓仔」、「強仔」等人
      均不相識，陳玉彪先後二次購買海洛因均直接與被告甲○○聯絡，談妥購買之
      價錢後，由被告與「賓仔」、「強仔」等人聯絡交貨之數量、時間及地點後，
      再通知陳玉彪，然後由「賓仔」、「強仔」等人於約定之時間、地點將海洛因
      交付予陳玉彪，並收取金錢，被告則可獲得從交貨之數量中拿取一些海洛因出
      來吸食或事後可以低於市價之價錢購買海洛因等情，已如前述，則被告甲○○
      既預知「賓仔」、「強仔」等供貨者具有牟利之意圖，復以賣方代表人之立場
      出面與購買者接洽毒品交易事宜，並因而從中獲利，應認其與「賓仔」、「強
      仔」等供貨者有販賣海洛因之犯意聯絡及行為分擔，此部分販賣海洛因之犯行
      ，亦堪認定。
三、查海洛因、安非他命分別係屬毒品危害防制條例第二條第二項第一款、第二款所
    稱之第一級、第二級毒品，核被告甲○○所為，係犯毒品危害防制條例第四條第
    一項之販賣第一級毒品罪、同條第二項之販賣第二級毒品罪、同條例第八條第二
    項之轉讓第二級毒品罪。被告分別與「賓仔」及「強仔」就販賣第一級毒品海洛
    因予陳玉彪之犯行間，及與曾曉光就販賣第二級毒品安非他命予不詳姓名男子之
    犯行間，互有犯意之聯絡及行為之分擔，皆為共同正犯。又被告甲○○持有第一
    級毒品海洛因、第二級毒品安非他命之低度行為，分別為販賣第一級毒品海洛因
    、第二級毒品安非他命、轉讓第二級毒品安非他命之高度行為所吸收，均不另論
    罪。被告甲○○先後多次販賣第一級毒品、第二級毒品及轉讓第二級毒品犯行，
    均時間緊接，犯罪構成要件相同，顯係基於概括犯意為之，均應依連續犯之規定
    論以一罪。被告所犯上開三罪間，犯罪各別，行為互殊，應予分論併罰。公訴人
    雖未就被告販賣安非他命予曾曉光之犯行提起公訴，惟該部分犯行既與已起訴之
    販賣安非他命犯行有連續犯之裁判上一罪關係，自為起訴效力所及，本院自應併
    予審理。又被告年僅二十幾歲，且非大、中盤商，販賣毒品之犯行所得、次數尚
    屬有限，衡之毒品危害防制條例第四條第一項法定本刑為死刑、無期徒刑，同條
    第二項法定本刑為無期徒刑或七年以上有期徒刑，倘科以被告各該法定最低之刑
    ，猶尚嫌過重，情輕法重，其情狀尚堪憫恕，均依刑法第五十九條規定，減輕其
    刑。
四、原審對被告甲○○販賣第一、二級毒品部分，予以論罪科刑，固非無見，惟查：
    （一）本件被查獲之第一級毒品海洛因一包（淨重一點三七公克、包裝重零點一
    八公克）、安非他命一包（驗前毛重零點三公克、驗後毛重零點二公克），其包
    裝係直接裝海洛因及安非他命之包袋，非為防止毒品裸露另加之『外包裝』，因
    與毒品無從分離，應併同所查扣之毒品沒收銷燬之，原審對該前述毒品之包裝另
    宣告沒收，尚有未洽。（二）毒品危害防制條例第十九條第二項規定：「犯第四
    條至第九條、第十二條、第十三條或第十四條第一項、第二項之罪者，其供犯罪
    所用或因犯罪所得之財物，均沒收之」，係採義務沒收主義，本件被告甲○○係
    以其所0000000000號行動電話為聯絡工具，販賣第二級毒品予不詳姓
    名之成年男子，為原審所認定之事實，顯見該行動電話係被告供販賣第二級毒品
    犯罪所用之物，原審竟未依前述法條規定，予以宣告沒收，亦有未當，被告甲○
    ○上訴意旨，否認販賣第一、二級毒品雖無理由，惟原判決既有前述可議，仍應
    由本院將原判決關於販賣一、第二級毒品及定執行刑部分，均予撤銷改判；審酌
    被告甲○○販賣安非他命予他人施用，戕害他人身心，助長毒品之泛濫，惟念其
    販賣數量不多，情節尚輕等一切情狀，分別量處販賣一、第二級毒品部分各有期
    徒刑九年及五年，扣案之第一級毒品海洛因一包（淨重一點三七公克、包裝重零
    點一八公克）、第二級毒品安非他命一包（驗前毛重零點三公克、驗後毛重零點
    二公克），均為查獲之毒品，與包裝袋無從剝離，皆應依毒品危害防制條例第十
    八條第一項前段，宣告沒收銷燬之，而上開0000000000號行動電話，
    應依毒品危害防制條例第十九條第一項之規定，宣告沒收。又被告販賣安非他命
    予不詳姓名之男子所得共三千元、販賣海洛因予姚建為、陳玉彪所得共一萬一千
    元，均應依毒品危害防制條例第十九條第一項之規定，宣告沒收，如全部或一部
    不能沒收時，以其財產抵償之。
五、至原審對被告轉讓第二級毒品部分，因而適用毒品危害防制條例第八條第二項、
    刑法第十一條、第五十六條之規定，並審酌被告轉讓安非他命予他人施用，戕害
    他人身心，助長毒品之泛濫，惟念其轉讓之次數、數量有限，期間不長等一切情
    狀，量處有期徒刑一年，其認事用法，均無不合，量刑亦屬適當，被告甲○○上
    訴意旨，仍執陳詞否認犯罪，指摘原判決此部分不當，為無理由，應予駁回。
六、前述撤銷改判部分所處之刑及上訴駁回部分所處之刑，應依法定其應執行刑如主
    文第四項所示。
七、公訴意旨另以：(1)被告又基於販賣第一級毒品海洛因之概括犯意，自九十一年
    七月初起連續即販賣第一級毒品海洛因予陳玉彪施用。(2)被告甲○○另基於販
    賣第二級毒品安非他命之概括犯意，連續多次販賣第二級毒品安非他命予不詳姓
    名年籍綽號「水牛城」之人，嗣於九十一年七月二十日為警於其高雄市○○區○
    ○街一號之五住處，扣得帳冊一本，因認被告甲○○另涉犯毒品危害防制條例第
    四條第一、二項之販賣第一、二級毒品罪嫌云云；按犯罪事實應依證據認定之，
    無證據不得推定其犯罪事實；又被告之自白，不得作為有罪判決之唯一證據，仍
    應調查其他必要之證據，以察其是否與事實相符；又不能證明被告犯罪者，應諭
    知無罪之判決，刑事訴訟法第一百五十四條、第一百五十六條第二項、第三百零
    一條第一項前段分別定有明文。次按認定不利於被告之事實，須依積極證據，茍
    積極證據不足為不利被告事實之認定，即應為有利於被告之認定，更不必有何有
    利之證據，最高法院三十年上字第八一六號著有判例；經查：
（一）本件公訴人認被告涉有前述販賣第一級毒品海洛因予陳玉彪之犯行，係以被告
      於警、偵訊中自白販賣海洛因予陳玉彪等情，及證人陳玉彪於警、偵中證稱於
      九十一年七月初開始向被告購買海洛因等情為其論據；經查證人陳玉彪於警訊
      中係證稱：自九十一年七月初向被告購買海洛因，次數不記得，每次一千元至
      五千元不等等語；於偵查中則證稱：九十一年七月初開始向被告買海洛因，有
      時候先把錢交給被告，被告指定地點，然後把毒品放在香煙盒丟在地上，跟被
      告交易五、六千，一次買一千至二千元，被告有時開車到交易地點等語，上開
      證詞就交易毒品之次數及金額，前後所供已有不符。證人陳玉彪復於原審審理
      中證稱：向被告買了二、三次，都是用0000000000號行動電話門號
      ，和被告的0000000000號行動電話門號聯絡，通聯記錄中有的係為
      購買海洛因而聯絡，有的不是，之前表示和被告交易五、六次是因為記不清楚
      ，八月十九日不是被告本人交貨，是他朋友拿下來，之前也是被告的朋友交貨
      等語，就交易毒品之次數及交貨方式亦與上開警、偵訊中之證述不符，則證人
      陳玉彪於警、偵訊中證述自九十一年七月初向被告購買海洛因等情，是否可採
      ，尚有可疑。而依被告於警、偵訊及原審審理中之供述，均僅能認陳玉彪曾於
      九十一年八月十六或十七日以五千元之代價及於同年月十九日以一千元之代價
      向被告購買海洛因二次，被告並分別聯絡貨主「賓仔」、「強仔」等人將海洛
      因交付予陳玉彪等情，已如前述。此外，復查無其他積極證據足認被告甲○○
      自九十一年七月初起即販賣第一級毒品海洛因予陳玉彪之事實，被告此部分犯
      行尚屬不能證明，本應為無罪之諭知，惟因公訴人認被告此部分犯行，與前述
      論罪科刑之販賣第一級毒品部分，有連續犯之裁判上一罪之關係，爰不另為無
      罪之諭知。
（二）又本件公訴人認被告甲○○涉有前述販賣第二級毒品安非他命予「水牛城」之
      犯行，係以被告於偵查中自白及帳冊一本扣案為其論據，經訊據被告甲○○矢
      口否認有此部分販賣第二級毒品安非他命之犯行，辯稱：「水牛城係我的上手
      ，自九十一年六月我即開始向水牛城拿安非他命，帳冊裡面「＋」代表我欠水
      牛城錢，「一」代表我還水牛城錢，以前說「水牛城」向我購買安非他係因為
      不想供出上手等語；經查被告嗣後於偵查、原審及本院審理中均否認販賣安非
      他命予水牛城之事實，並以前詞置辯，則被告前述偵查中之自白是否與事實相
      符，已有可疑；而觀之扣案帳冊中僅記載「水牛城」、「慶」、「復生」、「
      寶爺」、「前鎮昌」、「右」、「強」、「華」等人名及一連串數字之加減，
      充其量僅可認係被告與「水牛城」等人金錢往來之記載，至被告與渠等金錢往
      來之原因為何，則不得而知，尚難認作係被告販賣安非他命予「水牛城」之證
      據。此外，本院復查無其他積極證據足資證明被告有何此部分犯行，揆諸前述
      說明，被告此部分犯罪即屬不能證明，本應為無罪之諭知，惟因公訴人認被告
      此部分犯行，與前述論罪科刑之販賣第二級毒品部分，有連續犯之裁判上一罪
      之關係，爰不另為無罪之諭知。
據上論結，應依刑事訴訟法第三百六十八條、第三百六十九條第一項前段、第三百六
十四條、第二百九十九條第一項前段、毒品危害防制條例第四條第一、二項、第十八
條第一項前段、第十九條第一項，刑法第十一條、第二十八條、第五十六條、第五十
九條、第五十一條第五款、第九款，判決如主文。
本案經檢察官陳國全到庭執行職務。
中    華    民    國      九十二      年      五      月     八   日
                              臺灣高等法院高雄分院刑事第七庭
                                  審判長法官  李春昌
                                        法官  莊飛宗
                                        法官  黃憲文
右正本證明與原本無異。
如不服本判決應於收受本判決後十日內向本院提出上訴書狀，其未述上訴理由者，
並得於提起上訴後十日內向本院補提理由書狀（均須按他造當事人之人數附繕本)「
切勿逕送上級法院」。
                                      書記官  黃英彥
中    華    民    國      九十二      年      五      月     八   日
附錄：本判決論罪科刑法條：
毒品危害防制條例第四條
製造、運輸、販賣第一級毒品者，處死刑或無期徒刑；處無期徒刑者，得
併科新台幣一千萬元以下罰金。
製造、運輸、販賣第二級毒品者，處無期徒刑或七年以上有期徒刑，得併
科新台幣七百萬元以下罰金。
製造、運輸、販賣第三級毒品者，處五年以上有期徒刑，得併科新台幣五
百萬元以下罰金。
製造、運輸、販賣專供製造或施用毒品之器具者，處一年以上七年以下有
期徒刑，得併科新台幣一百萬元以下罰金。
前四項之未遂犯罰之。
毒品危害防制條例第八條
轉讓第一級毒品者，處一年以上七年以下有期徒刑，得併科新台幣一百萬
元以下罰金。
轉讓第二級毒品者，處六月以上五年以下有期徒刑，得併科新台幣七十萬
元以下罰金。
轉讓第三級毒品者，處三年以下有期徒刑，得併科新台幣三十萬元以下罰
金。
前三項之未遂犯罰之。


司法院資訊處製作；財團法人民間司法改革基金會備份。
